【裁判字號】    97,財管,217
【裁判日期】    980203
【裁判案由】    選任遺產管理人
【裁判全文】
臺灣高雄地方法院民事裁定             97年度財管字第217號
聲  請  人  台灣土地銀行股份有限公司
法定代理人  丙○○
非訟代理人  丁○○
上聲請人聲請對被繼承人甲○○選任遺產管理人事件，本院裁定
如下：
    主  文
選任張祥律師為被繼承人甲○○（男，民國○○○年○○月○
○○日生，身份證統一編號：Ｚ000000000號）之遺產
管理人。
程序費用新臺幣壹仟元由被繼承人甲○○之遺產負擔。
    理  由
一、按「繼承開始時，繼承人之有無不明者，由親屬會議於1 個
    月內選定遺產管理人，並將繼承開始及選定遺產管理人之事
    由，向法院報明。」、「無親屬會議或親屬會議未於前條所
    定期限內選定遺產管理人者，利害關係人或檢察官，得聲請
    法院選任遺產管理人，並由法院依前項規定為公示催告。」
    、又「先順序繼承人均拋棄其繼承權時，由次順序之繼承人
    繼承，其次順序之繼承人有無不明或第四順序之繼承人均拋
    棄其繼承權者，準用關於無人承認繼承之規定。」，民法第
    1177 條 、第1178條第2 項、第1176條第6 項分別定有明文
    。
二、聲請意旨略以：聲請人之債務人甲○○於民國95年4 月1 日
    死亡，其配偶乙○○於91年11月28日邀同被繼承人為共同借
    款人向聲請人借款新臺幣（下同）150 萬元，期限為20年，
    即自91年11月28日至111 年11月28日止，且將其所有之土地
    及建物設定抵押權予聲請人作為借款之擔保，目前尚餘1,16
    5,751 元及其利息、違約金未受清償，全部債務視為全部到
    期，惟被繼承人甲○○死亡後，其繼承人均已向本院聲明拋
    棄繼承，為順利處分被繼承人甲○○遺留之土地及建物以清
    償對聲請人之債務，狀請本院依法選任被繼承人之配偶乙○
    ○為本件之遺產管理人等語。
三、經查：
  (一)聲請人主張前揭事實，業據其提出被繼承人之繼承系統表、
    除戶謄本、乙○○之戶籍謄本、住宅貸款契約、他項權利證
    明書、抵押權設定契約書、本院97年9 月3 日雄院高95繼新
    字第1256號拋棄繼承准予備查函等件影本各1 份為證，並經
    本院依職權調取本院95年度繼字第1256號拋棄繼承權卷宗核
    閱屬實，堪信為真實。
  (二)聲請人既對被繼承人甲○○有債權存在，為其債權人，自應
    屬利害關係人無訛。又被繼承人甲○○之繼承人均已依法拋
    棄繼承，復查無其他合法繼承人存在，揆諸前揭規定，被繼
    承人甲○○之遺產自應準用關於無人承認繼承之規定，參以
    其親屬會議並未於死亡發生之日起1 個月內為其選定遺產管
    理人並呈報本院，是聲請人以利害關係人之地位，向本院聲
    請選任被繼承人甲○○之遺產管理人，自屬有據。
  (三)本院審酌：被繼承人甲○○前揭現存之合法繼承人既均已依
    法拋棄繼承，本無義務就其遺產再為管理，且由渠等既已行
    使法律所賦予之拋棄繼承權，可知顯已不願再與被繼承人甲
    ○○之遺產有何糾葛，況且，經本院函詢被繼承人之配偶乙
    ○○是否願任本件遺產管理人，然未獲回覆；而擔任遺產管
    理人，主要係彙整被繼承人之財產，踐行被繼承人債權、債
    務之確認，並作適法合理之分配，且於有繼承人承認繼承時
    或遺產分配後，尚有剩餘時，將遺產移交繼承人或國庫，此
    須熟悉相關法律程序進行遺產處分，經本院自高雄律師公會
    願意擔任法院遺產管理人名單中徵詢後，張祥律師願意以
    其專業知識管理及處理被繼承人甲○○後續之遺產問題，爰
    選任張祥律師為本件被繼承人甲○○之遺產管理人。另因
    本件被繼承人甲○○之全部繼承人均拋棄繼承，而「準用」
    無人承認繼承之規定，與繼承人有無不明之情形尚屬有間，
    是民法第1178條第1 項關於承認繼承之公示催告，即無準用
    之餘，附此敘明。
四、依非訟事件法第157 條、第24條第1 項，裁定如主文。
中    華    民    國    98    年     2    月     3    日
                  家事法庭  司法事務官  任士慧
正本係照原本作成。
如對本裁定抗告，須於裁定送達後10日之不變期間內，向本院提
出抗告狀，並繳納抗告費新臺幣1,000 元。
中    華    民    國    98    年    2     月    4     日
                                書記官  黃進遠


司法院資訊處製作；財團法人民間司法改革基金會備份。
